臺灣新北地方法院刑事判決　　　　　 110年度審易字第1396號
公　訴　人　臺灣新北地方檢察署檢察官
被　　　告　曾愍詅


上列被告因詐欺案件，經檢察官提起公訴（110年度偵字第00000
號），被告於準備程序進行中就被訴事實為有罪之陳述，本院合
議庭裁定由受命法官獨任進行簡式審判程序並判決如下：
    主  文
曾愍詅幫助犯詐欺取財罪，處拘役參拾日，如易科罰金，以新臺
幣壹仟元折算壹日。緩刑貳年，並應於執行檢察官指示之期間內
向公庫支付新臺幣參仟元。
    事實及理由
一、本件犯罪事實及證據，除證據並所犯法條欄一、編號1「被
    告曾愍詅之供述」更正為「被告曾愍詅於警詢、本院準備程
    序及審理中之自白」外，均引用如附件起訴書之記載。
二、按刑法上之幫助犯，係指以幫助之意思，對於正犯資以助力
    ，而未參與實行犯罪之行為者而言（最高法院49年台上字第
    77號判例意旨參照）。是以如未參與實行犯罪構成要件之行
    為，且係出於幫助之意思提供助力，即屬幫助犯，而非共同
    正犯。查被告曾愍詅單純提供如附件起訴書所載金融機構帳
    戶之存摺、提款卡供人使用之行為，並不等同於向告訴人陳
    冠宇施以欺罔之詐術行為，所為係參與詐欺罪構成要件以外
    之行為，且亦無證據證明被告有參與詐欺取財犯行之構成要
    件行為，或與取得上開銀行帳戶之人有詐欺取財之犯意聯絡
    ，是被告提供銀行帳戶供人使用之行為，對於詐欺集團之成
    員遂行詐欺取財犯行，資以助力。核被告所為，係犯刑法第
    30條第1項前段、第339條第1項之幫助詐欺取財罪。又被告
    係基於幫助之意思，參與詐欺取財犯罪構成要件以外之行為
    ，為幫助犯，爰依刑法第30條第2項之規定，按正犯之刑減
    輕之。
三、爰審酌被告不思以正當方式獲取所需，竟將其所有之金融機
    構帳戶存摺、提款卡交付予他人，而供幫助犯罪使用，紊亂
    社會正常交易秩序，致檢警難以追緝，助長詐騙犯罪風氣，
    使告訴人蒙受詐騙損失，所為實非可取，兼衡其無前科、五
    專前三年肄業之智識程度（見本院審易卷附被告個人戶籍資
    料查詢結果1紙）、家庭經濟狀況勉持（見偵卷第3頁被告調
    查筆錄受詢問人欄）、目前工作月薪新臺幣（下同）2萬多
    元、需撫養50幾歲之父母親、犯罪之目的、手段、告訴人受
    騙之金額為6萬元，及被告行為時年僅20歲、犯後坦承犯行
    ，雖未與告訴人達成和解，告訴人於本院準備程序時表示願
    給被告緩刑機會（見本院準備程序筆錄第3頁）等一切情狀
    ，量處如主文所示之刑，並諭知易科罰金之折算標準，以資
    懲儆。
四、被告前未曾因故意犯罪而受有期徒刑以上刑之宣告，有臺灣
    高等法院被告前案紀錄表在卷可稽，因一時失慮而罹刑典，
    犯後於本院準備程序時已坦承犯行，且告訴人亦當庭表示願
    意給予被告緩刑之機會，是認其經此次科刑教訓後，當知所
    警惕，是本院認尚無逕對被告施以自由刑之必要，自可先賦
    予被告非在監之適當社會處遇，以期其能有效回歸社會，故
    上開對被告宣告之刑，以暫不執行為適當，爰諭知被告緩刑
    2年，以啟自新，並觀後效。另為期被告能確實知所警惕，
    並建立正確觀念，使其記取本案教訓，併依同法第74條第2
    項第4款規定，命被告於檢察官指定之期間內向公庫支付3千
    元，如未依限履行，且情節重大者，檢察官得依法聲請法院
    撤銷緩刑宣告，併此敘明。
五、沒收部分：
    按刑法之沒收，以剝奪人民之財產權為內容，兼具一般預防
    效果保安處分性質及剝奪不法利得之類似不當得利之衡平措
    施性，係對人民基本權所為之干預，自應受法律保留原則之
    限制。倘為共同犯罪，因共同正犯相互間利用他方之行為，
    以遂行其犯意之實現，本於責任共同原則，有關犯罪所得，
    應於其本身所處主刑之後，併為沒收之諭知；然幫助犯則僅
    對犯罪構成要件以外之行為加以助力，而無共同犯罪之意思
    ，自不適用責任共同原則，對於正犯所有因犯罪所得之物，
    無庸為沒收之宣告（最高法院86年台上字第6278號判決、89
    年度台上字第6946號判決要旨參照）。查告訴人固因詐欺集
    團施以詐術致陷於錯誤而匯款至本案被告上開帳戶內，然因
    被告本案所為係幫助犯，揆諸上開判決要旨，並不適用共犯
    間責任共同原則，是就正犯即詐欺集團之犯罪所得，自無庸
    對被告宣告沒收；又被告於本院準備程序中供稱其沒有拿到
    報酬等語（見本院審易卷附本院準備程序筆錄第3 頁），且
    依卷內事證，亦無法證明被告將本案帳戶之存摺、提款卡及
    密碼提供他人使用已受有報酬，自無從諭知沒收犯罪所得。
六、有關被告涉犯洗錢罪之說明：
㈠、按特定犯罪之正犯實行特定犯罪後，為掩飾、隱匿其犯罪所
    得財物之去向及所在，而令被害人將款項轉入其所持有、使
    用之他人金融帳戶，並由該特定犯罪正犯前往提領其犯罪所
    得款項得手，因已造成金流斷點，該當掩飾、隱匿之要件，
    該特定犯罪正犯自成立一般洗錢罪之正犯。如提供金融帳戶
    之行為人主觀上認識該帳戶可能作為對方收受、提領特定犯
    罪所得使用，對方提領後會產生遮斷金流以逃避國家追訴、
    處罰之效果，仍基於幫助之犯意，提供該帳戶之提款卡及密
    碼，以利洗錢之實行，應論以一般洗錢罪之幫助犯（最高法
    院刑事大法庭108 年度台上大字第3101號刑事裁定意旨參照
    ）。
㈡、經查，被告係基於幫助詐欺取財之不確定故意，單純提供本
    件帳戶予不詳之人作為詐欺取財使用，尚無證據顯示被告曾
    配合指示提款，或參與後續之提領行為，即難認其有收受、
    持有或使用特定犯罪所得，或有移轉或變更特定犯罪所得之
    行為，揆諸上開最高法院裁定之意旨，已難認其所為屬洗錢
    防制法第2條第1款至第3 款所稱之洗錢行為。此外，復查無
    證據足認被告主觀上就其提供帳戶後，將產生遮斷金流以逃
    避國家追訴、處罰之效果等情有所認知，自無從認定被告主
    觀上有幫助洗錢之故意，而以幫助洗錢罪相繩，併此指明。
據上論斷，應依刑事訴訟法第273條之1第1項、第299條第1 項前
段、第310條之2、第454條第2項，判決如主文。
本案經檢察官洪三峯偵查起訴，由檢察官高智美到庭執行公訴。
中    華    民    國   110    年    10    月    7     日
                  刑事第二十三庭  法  官  傅明華
上列正本證明與原本無異。
如不服本判決，應於判決送達後20日內敘明上訴理由，向本院提
出上訴狀(應附繕本)，上訴於臺灣高等法院。其未敘述上訴理由
者，應於上訴期間屆滿後20日內向本院補提理由書「切勿逕送上
級法院」。
                                  書記官  黃毓琪
中    華    民    國   110    年    10    月     7    日
附本案論罪科刑法條全文：
中華民國刑法第339條
（普通詐欺罪）
意圖為自己或第三人不法之所有，以詐術使人將本人或第三人之
物交付者，處5 年以下有期徒刑、拘役或科或併科50萬元以下罰
金。
以前項方法得財產上不法之利益或使第三人得之者，亦同。
前二項之未遂犯罰之。
　
中華民國刑法第30條
（幫助犯及其處罰）
幫助他人實行犯罪行為者，為幫助犯。雖他人不知幫助之情者，
亦同。
幫助犯之處罰，得按正犯之刑減輕之。
--------------------------------------------------------
附件：
臺灣新北地方檢察署檢察官起訴書
                                    110年度偵字第20341號
    被      告  曾愍詅  女  21歲（民國00年0月00日生）
                        住新北市○○區○○○路000巷00號5
                          樓
                        國民身分證統一編號：Z000000000號
上列被告因詐欺案件，已經偵查終結，認應該提起公訴，茲將犯
罪事實及證據並所犯法條分敘如下：
        犯罪事實
一、曾愍詅明知無正當理由徵求他人提供金融帳戶之存摺、提款
    卡者，極有可能利用該等帳戶作為與財產有關之犯罪工具，
    而可預預見融帳戶或將被他人利用以遂行渠等為詐欺犯罪，
    竟仍容任所提供之金融帳戶可能被利用而造成詐欺取財結果
    之發生，猶基於幫助他人實施詐欺取財犯罪之不確定故意，
    於民國109 年12月間某日凌晨1、2時許，在臺北市○○區○
    ○路00號B1、KLASH夜店，將其中國信託商業銀行帳號000-0
    00000000000 號提款卡、存摺交付真實姓名年籍不詳、綽號
    「阿德」之男子，幫助不詳詐欺集團成員從事詐欺取財之犯
    行。嗣不詳詐騙集團成員取得上開帳戶資料後，即意圖為自
    己不法之所有，先由該集團不詳成員以網路交友軟體，向陳
    冠宇佯稱儲值投資DAKA達凱證券網站可回收獲利，致陳冠宇
    陷於錯誤，於109 年12月23日15時15分、15時17分許，分別
    匯款新臺幣（下同）3萬元，共計6萬元至上開帳戶。嗣陳冠
    宇發覺有異，報警循線查悉上情。
二、案經陳冠宇訴由臺北市政府警察局中正第二分局報告偵辦。
        證據並所犯法條
一、證據清單
┌──┬───────────┬───────────┐
│編號│      證據名稱        │       待證事實       │
├──┼───────────┼───────────┤
│1   │被告曾愍詅之供述      │被告承認於上開時間，以│
│    │                      │上開方式，將其所有之上│
│    │                      │開帳戶提款卡、存摺交付│
│    │                      │「阿德」之事實。      │
├──┼───────────┼───────────┤
│2   │告訴人陳冠宇於警詢之指│佐證告訴人遭詐騙，匯款│
│    │訴                    │至被告上開帳戶之事實。│
├──┼───────────┼───────────┤
│3   │被告上開銀行帳戶基本資│佐證告訴人匯款至被告上│
│    │料、交易明細表 1 份， │開帳戶之事實。        │
│    │告訴人提供之台新銀行匯│                      │
│    │款明細 2 紙，郵政存簿 │                      │
│    │儲金簿、台新銀行存摺節│                      │
│    │本各 1 份，對話紀錄 1 │                      │
│    │份                    │                      │
└──┴───────────┴───────────┘
二、被告於警詢時矢口否認有何幫助詐欺犯行，辯稱：「阿德」
    說薪資轉帳用，不知公司址設為何、只知精品買賣，要見面
    再詳談云云。惟金融提款卡、存摺事關個人財產權益之保障
    ，其專有性甚高，除非本人或與本人親密關係者，難認有何
    理由可自由流通使用該提款卡，且一般人均有妥為保管及防
    止他人任意使用之認識，此乃吾人依一般生活認知所易於體
    察之常識，而有犯罪意圖者，非有正當理由，竟要求他人提
    供帳戶，客觀上可預見其目的，多係欲藉該帳戶取得不法犯
    罪所得，且隱匿帳戶內資金之實際取得人之身分，以逃避追
    查。另被告明知上開帳戶很久未使用，自己並無損失之虞，
    即枉顧其他潛在被害人遭不法集團持其帳戶實行財產犯罪因
    而失財之高度風險，被告主觀上顯然知悉上開犯罪集團成員
    之不法動機，而仍將金融提款卡等物交付予該等成員。再者
    ，本件被告在交付上開帳戶予他人時，係智識程度正常之成
    年人，自應具有相當之社會經驗、常識，對向其收取帳戶之
    人不自己開立帳戶卻借用他人金融機構帳戶之舉，豈能無疑
    ？況自政府開放金融業申請設立以來，金融機構大量增加，
    使一般人申請存款帳戶極為容易、便利，除非充作犯罪使用
    ，否則實無向他人蒐集金融機構帳戶之必要。因之，被告將
    其所有上開帳戶交付予他人，對該蒐集帳戶之人將可能以該
    帳戶供作詐欺取財之非法用途乙節，應有所預見，竟不違背
    其本意，仍交付其所有上開帳戶交予他人，是被告具有幫助
    犯罪之不確定故意，被告前開所辯應係臨訟卸責之詞，委無
    可採，其犯嫌洵堪認定。
三、按被告以幫助詐欺取財之意思，參與詐欺取財罪構成要件以
    外之行為，核係犯刑法第339條第1項之詐欺取財罪嫌，且為
    幫助犯，請依同法第30條第2項規定，按正犯之刑減輕之。
四、依刑事訴訟法第251條第1項提起公訴。
    此  致
臺灣新北地方法院
中    華    民    國   110    年    8     月     2    日
                            檢    察    官  洪三峯